---
title: "특정 장소별로 많이 일어나는 범죄 유형의 특성"
author: "해솔"
date: "`r Sys.Date()`"
documentclass: article
geometry: margin=1in
fontsize: 11pt
mainfont: "Malgun Gothic"
output:
  # pdf_document:
  #   highlight: tango
  #   toc: false
  #   df_print: kable
  #   fig_caption: no
  #   number_sections: no
  #   dev: pdf
  #   latex_engine: xelatex
  html_document:
    highlight: tango
    self_contained: true
    theme: paper
    toc: no
    df_print: kable
    fig_caption: no
    number_sections: no
    smart: yes
    dev: svg
---

```{r setup, include = FALSE}
knitr::opts_chunk$set(
  echo = TRUE,
  eval = TRUE,
  fig.width = 10,
  fig.asp = 0.618,
  out.width = "100%",
  dpi = 100,
  fig.align = "center",
  cache = FALSE
)

# 라이브러리 읽기
suppressPackageStartupMessages(library(sysfonts))
suppressPackageStartupMessages(library(showtext))
suppressPackageStartupMessages(library(tidyverse))
suppressPackageStartupMessages(library(extrafont))

# 국문 폰트 설정
if (Sys.info()["sysname"] == "Windows") {
  sysfonts::font.add(family = "malgun", regular = "C:/Windows/Fonts/malgun.ttf")
  showtext::showtext_opts(dpi = 600)
  showtext::showtext.auto()
}
```

## 주제: 특정 장소별로 많이 일어나는 범죄 유형의 특성
## 사용 데이터: 공공데이터 포털에서 ‘경찰청_범죄 발생 장소별 통계’ 22,21,20년도 3개년치 데이터 사용

## 사전 준비
- 데이터 읽기 및 병합
- 데이터 전처리 (wide -> long)
```{r}
dataL1 = tibble::tibble()

# 데이터 읽기 및 병합
fileList = Sys.glob(file.path("LSH0531/*.csv"))
for (fileInfo in fileList) {
  data = readr::read_csv(fileInfo, locale = locale("ko", encoding = "EUC-KR"))
  dataL1 = dplyr:::bind_rows(dataL1, data)
}

# 데이터 전처리
dataL2 = dataL1 %>% 
  tidyr::pivot_longer(cols = c("아파트_연립다세대":"기타"), names_to = "name", values_to = "val")

head(dataL2)
```

## 분석
### 1. 데이터에서 다루는 범죄 유형 요약
- 범죄 대유형에 따른 발생 빈도를 막대그래프 시각화함
- 그 결과 주로 지능/강력/폭력 범죄는 750 이상으로 분포하며 그 외 풍속/교통 범죄 등으로 나타냄
```{r, warning=FALSE}
dataL3 = dataL2 %>%
  dplyr::count(범죄대분류) %>%
  dplyr::arrange(desc(n))

head(dataL3)

ggplot(dataL3, aes(x = reorder(범죄대분류, -n), y = n)) +
  geom_bar(stat = "identity") +
  theme(axis.text.x = element_text(angle = 90, hjust = 1, vjust = 0.25)) +
  labs(x = "범죄 유형", y = "발생 빈도", title = "범죄 유형에 따른 발생 빈도")
```

### 2. 데이터에서 나타나는 범죄발생 장소 요약
- 범죄 장소에 따른 발생 빈도를 막대그래프 시각화함
- 특히 1위 노상 및 2위 기타의 경우 각각 3,313,494 및 2,136,060로서 높은 비율로 차지한 반면에 대부분 낮은 분포를 나타냄
```{r, warning=FALSE}
dataL3 = dataL2 %>%
  dplyr::group_by(name) %>%
  dplyr::summarise(
    n = sum(val, na.rm = TRUE)
  ) %>% 
  dplyr::arrange(desc(n))

head(dataL3)

ggplot(dataL3, aes(x = reorder(name, -n), y = n)) +
  geom_bar(stat = "identity") +
  theme(axis.text.x = element_text(angle = 90, hjust = 1, vjust = 0.25)) +
  labs(x = "범죄 장소", y = "발생 빈도", title = "범죄 장소별 발생 빈도")
```

### 3. 장소별로 많이 일어나는 범죄의 유형
- 범죄 장소에 따른 자주 발생되는 범죄 유형을 막대그래프 시각화함
- 항시 개방된 노상은 교통범죄에서 자주 일어나고 최근 보이스피싱 관련 기타 및 사무실은 지능범죄가 발생함
- 또한 최근에 아파트/주택 간의 층간 소음으로 인해 폭력범죄가 주로 나타남
```{r, warning=FALSE}
dataL3 = dataL2 %>% 
  dplyr::group_by(name, 범죄대분류) %>% 
  dplyr::summarise(
    sumVal = sum(val, na.rm = TRUE)
  ) %>% 
  dplyr::ungroup() %>%
  dplyr::group_by(name) %>%
  dplyr::arrange(desc(sumVal))

head(dataL3)

ggplot(dataL3, aes(x = reorder(name, -sumVal), y = sumVal, fill = 범죄대분류)) +
  geom_bar(stat = "identity") +
  theme(
    axis.text.x = element_text(angle = 90, hjust = 1, vjust = 0.25)
    # , text = element_text(size = 14)
    ) +
  labs(x = "범죄 장소", y = "발생 빈도", title = "장소별로 많이 일어나는 범죄의 유형")
```

### 4. 범죄 유형(강력, 폭력, 지능 등)별로 가장 발생횟수가 빈번한 장소
- 범죄 유형에 따른 자주 발생하는 횟수를 막대그래프 시각화함
- 상위 5위 범죄의 경우 교통, 지능, 폭력, 기타, 절도로 나타나고 그 외 기타 범죄 (특별경제범죄, 풍속범죄 등)들은 다소 낮은 빈도로 분포함
- 특히 상위 범죄 관련하여 원인은 앞서 설명한 "장소별로 많이 일어나는 범죄의 유형"과 동일함
```{r, warning=FALSE}
dataL3 = dataL2 %>%
  dplyr::group_by(범죄대분류, name) %>%
  dplyr::summarise(
    sumVal = sum(val, na.rm = TRUE)
  ) %>%
  dplyr::ungroup() %>%
  dplyr::group_by(범죄대분류) %>%
  dplyr::top_n(n = 1) %>% 
  dplyr::arrange(desc(sumVal))

head(dataL3)

ggplot(dataL3, aes(x = reorder(범죄대분류, -sumVal), y = sumVal, fill = 범죄대분류)) +
  geom_bar(stat = "identity") +
  theme(
    axis.text.x = element_text(angle = 90, hjust = 1, vjust = 0.25)
    # , text = element_text(size = 14)
    ) +
  labs(x = "범죄 유형", y = "발생 빈도", title = "범죄 유형별로 가장 발생횟수가 빈번한 장소")
```
