---
title: "Assignment 7: Birth Times"
author: "Sangwon Yum"
date: "`r Sys.Date()`"
documentclass: article
geometry: margin=1in
fontsize: 11pt
output:
  pdf_document:
    highlight: tango
    toc: false
    df_print: kable
    fig_caption: no
    number_sections: no
    dev: pdf
    latex_engine: xelatex
  html_document:
    highlight: tango
    self_contained: true
    theme: paper
    toc: no
    df_print: kable
    fig_caption: no
    number_sections: no
    smart: yes
    dev: svg
    latex_engine: xelatex
  github_document:
    html_preview: false
    pandoc_args: --webtex
    toc: true
    toc_depth: 4
    dev: svg
    df_print: kable
    latex_engine: xelatex
mainfont: "Malgun Gothic"
---

```{r setup, include = FALSE}
# DO NOT ALTER THIS CHUNK
knitr::opts_chunk$set(
  echo = TRUE,
  eval = TRUE,
  fig.width = 5,
  fig.asp = 0.618,
  out.width = "70%",
  dpi = 120,
  fig.align = "center",
  cache = FALSE
)

# Load required packages
suppressPackageStartupMessages(library(tidyverse))
suppressPackageStartupMessages(library(infer))

# Load Cohen's d bootstrap helper functions
load("bootstrap_cohens_d.RData")

# Load dataset
nsfg6 <- read_rds("2002FemPreg.rds")

# Set seed
set.seed(361356566)
```

### Exercise 1
- Q) Is there a difference between this hypothesis test result and the result of Ex 5?
- A) 앞선 Exercise 5와 동일한 결과임
```{r, warning=FALSE}
# 첫째 아이
first_births = nsfg6 %>% 
  filter(birthord == 1) %>% 
  mutate(birth_order = row_number())

# 그 외 아이 (둘째 이상)
other_births = nsfg6 %>%
  filter(birthord > 1) %>% 
  mutate(birth_order = row_number())
  
# 임신 기간
pregnancy_length = bind_rows(first_births, other_births) %>% 
  select(prglngth, birth_order)

pregnancy_length = bind_rows(first_births, other_births) %>% 
  mutate(birth_order = if_else(birthord == 1, "first", "other")) %>% 
  select(prglngth, birth_order)
``` 
  
### Exercise 2
- Q) What is the mode (most common value)
- A) first_births의 경우 39주, other_births는 39주

- Q) Is it possible to confirm from the PMF whether the first- born is born early or late compared to non-first-born children or do we need to use a hypothesis test?
- A) PMF만으로는 첫째 아이가 그 외 아이들 (둘쨰 이상)에 비해 일찍 또는 늦게 태어났는지를 정확하게 확인하기는 어려움  
     또한 각 결과의 확률만을 보여주기 때문에 두 그룹 간의 차이가 통계적으로 유의미 여부를 파악하기 어려움
     따라서 가설 검정을 통해 통계적 유의성을 파악하고 두 그룹 간의 평균 차이를 확인해야 함
```{r, warning=FALSE}
first_births_pmf = first_births %>% 
  count(prglngth) %>%
  mutate(prob = n / sum(n))

other_births_pmf = other_births %>% 
  count(prglngth) %>%
  mutate(prob = n / sum(n))

ggplot() +
  geom_histogram(data = first_births, aes(x = prglngth, fill = "first"), binwidth = 0.75, position = position_dodge(width = 0.9), alpha = 0.5) +
  geom_histogram(data = other_births, aes(x = prglngth, fill = "other"), binwidth = 0.75, position = position_dodge(width = 0.9), alpha = 0.5) +
  scale_fill_manual(values = c("first" = "blue", "other" = "red")) +
  coord_cartesian(xlim = c(27, 46)) +
  labs(title = "Histogram of Pregnancy Length", x = "Pregnancy Length (weeks)", y = "Probability", fill = "Birth Type")

# 최빈값
which.max(table(first_births$prglngth))
which.max(table(other_births$prglngth))

```

### Exercise 3
- Q) How do the summary statistics differ between the two distributions?
- A) 첫째와 그 외 아이 (둘째 이상)의 평균은 매우 유사하고 특히 중앙값은 39주로서 동일함.
     또한 첫째의 범위는 0~48주로 분포하는 반면 그 외 아이 (둘째 이상)의 경우 4~50주 범위를 지님.

- Q) Does it look like there is a difference between the distributions?
- A) 대부분의 요약 통계량 (평균, 중앙값)은 유사하나 서로간의 최대/최소값에 대한 범위가 상이함.
     그 결과 첫째 아이의 임신 기간은 그 외 아이 (둘째 이상)보다 더 넓은 범위를 지님.
```{r, warning=FALSE}
pregnancy_length %>%
  group_by(birth_order) %>%
  summarise(
    mean = mean(prglngth, na.rm = TRUE),
    median = median(prglngth, na.rm = TRUE),
    sd = sd(prglngth, na.rm = TRUE),
    IQR = IQR(prglngth, na.rm = TRUE),
    min = min(prglngth, na.rm = TRUE),
    max = max(prglngth, na.rm = TRUE)
  )
```

### Exercise 4
- Q) whether it would be appropriate to use a one-sided or two-sided hypothesis test in this scenario
- A) 귀무 가설 (H0): 첫 번째 출산과 그 외의 출산 사이에 임신 기간의 평균에 차이가 없다. (μ1 - μ2 = 0)
     대립 가설 (H1): 첫 번째 출산과 그 외의 출산 사이에 임신 기간의 평균에 차이가 있다. (μ1 - μ2 ≠ 0)
     첫번째 출산과 그외의 출산 간의 차이가 없기 떄문에 독립적이고 양쪽 가설 검정을 사용함.

### Exercise 5
- Q) Can we reject the null hypothesis?
- A) 유의수준 (p-value)은 0.05보다 작기 때문에 귀무가설을 기각하고 대립가설을 수행함
     이는 첫번째 출산과 그 외의 출산 사이의 임신 기간의 평균 차이가 있음
```{r, warning=FALSE}
data_null = pregnancy_length %>% 
  specify(response = prglngth, explanatory = birth_order) %>% 
  hypothesise(null = "independence") %>% 
  generate(reps = 10000, type = "permute") %>% 
  calculate(stat = "diff in means", order = c("first", "other"))
print(data_null)

data_null %>% 
  get_p_value(obs_stat = data_null, direction = "two_sided")

data_null%>%
  visualize() +
  shade_p_value(obs_stat = data_null, direction = "two_sided") +
  labs(title = "Null Distribution of Difference in Means", x = "Difference in Means", y = "Frequency")
```


### Exercise 6
- Q) What is your observed statistic?
- A) 0.07803727

- Q) Does the observed statistic fall within the 95% confidence interval?
- A) -0.03074068 ~ 0.1881343
```{r, warning=FALSE}
obs_stat = pregnancy_length %>% 
  specify(response = prglngth, explanatory = birth_order) %>% 
  calculate(stat = "diff in means", order = c("first", "other"))
print(obs_stat$stat)

birth_bootstraps = pregnancy_length %>% 
  specify(response = prglngth, explanatory = birth_order) %>% 
  generate(reps = 10000, type = "bootstrap") %>% 
  calculate(stat = "diff in means", order = c("first", "other"))
print(birth_bootstraps)

bootstrap_ci = birth_bootstraps %>% 
  get_confidence_interval(level = 0.95, type = "percentile")
print(bootstrap_ci)

birth_bootstraps %>% 
  visualise() +
  shade_confidence_interval(obs_stat = obs_stat, endpoints = c(bootstrap_ci$lower_ci, bootstrap_ci$upper_ci)) +
  geom_vline(xintercept = obs_stat$stat, color = "red") +
  labs(title = "Bootstraps Distribution of Difference in Means", x = "Difference in Means", y = "Frequency")
```

### Exercise 7
- Q) How large is the effect size
- A) Small (효과 크기 Cohen's d는 0.0288791로서 0.20 이하이기 때문에)

- Q) How does Cohen's d effect the results of the experiment?
- A) 효과크기 Cohen's d은 0.0289로서 아이들의 출생 순서가 임신 기간에 미치는 영향은 매우 작음
```{r, warning=FALSE}
cohensRes = cohens_d_bootstrap(data = pregnancy_length, model = prglngth ~ birth_order)
print(cohensRes$ci)

bootstrap_report(cohensRes)

plot_ci(cohensRes)
```