---
title: "GSE_BigData_Prediction_Assignment1"
author: "Add your name"
date: "`r Sys.Date()`"
output: word_document
---

## Set the working directory and read in the dataset (`PISA2018MS_KOR_BQ.rdata`)

```{r readin}
# working directory path를 지정하고 dataset을 넣은 뒤, 아래 세 라인의 #를 지우고 activate해 주세요.
infile <- outfile <-  getwd()
setwd(infile)
load("LSH0424/PISA2018MS_KOR_BQ.rdata")

data = PISA2018MS_KOR[ , c("PV1MATH", "EMOSUPS", "ST004D01T")]
dataL1 = na.omit(data)
```

## Prediction task using the linear regression

### Check the dimension of the dataset
```{r dim}
dim(dataL1)

```

### Compute the mean and sd of PV1MATH variable (outcome variable)
```{r outcome}
mean(dataL1$PV1MATH, na.rm = TRUE)
sd(dataL1$PV1MATH, na.rm = TRUE)
```

### Fit the following three prediction models and return the summary of each model: 
* M1: PV1MATH by EMOSUPS
* M2: PV1MATH by explanatory variable: EMOSUPS,  ST004D01T (gender)
* M3: PV1MATH by explanatory variables: EMOSUPS, ST004D01T (gender), interaction between EMOSUPS and ST004D01T (gender)
```{r linear_reg}
M1 = lm(PV1MATH ~ EMOSUPS, data = dataL1)
summary(M1)

M2 = lm(PV1MATH ~ EMOSUPS + ST004D01T, data = dataL1)
summary(M2)

M3 = lm(PV1MATH ~ EMOSUPS + ST004D01T + EMOSUPS * ST004D01T, dataL1)
summary(M3)

```

### Interpret the coefficients of M2 and M3
#### M2 계수 추정치 해석
* 절편 (intercept) 추정치 = 522.432: EMOSUPS가 0일 때 여학생들의 평균 수학 점수가 522.432

* ST004D01T 추정치 = 7.162: 다른 변수들이 고정되어 있을 때, 남학생들의 평균 수학 점수는 여학생들의 평균 수학 점수보다 7.162배 만큼 증가 중. 이는 남성은 여자보다 더 높은 수학 점수를 가질 가능성이 있음. 또한 이러한 회귀계수는 유의수준 (Pr) 0.05 이하에서 0.00285로서 통계적 유의미함.

* EMOSUPS 추정치 = 15.699: : 다른 변수들이 고정되어 있을 때, EMOSUPS가 1 증가할 때마다 평균 수학 점수가 15.699배 만큼 증가 중. 이는 EMOSUPS가 학생들의 수학 성취도를 양적으로 설명하는 중요한 변수임. 또한 이러한 회귀계수는 유의수준 (Pr) 0.05 이하에서 2e-16로서 통계적 유의미함.

#### M3 계수 추정치 해석
* 절편 (intercept) 추정치 = 522.544: EMOSUPS가 0일 때 여학생들의 평균 수학 점수가 522.544

* ST004D01T 추정치 =  12.359:  다른 변수들이 고정되어 있을, 남학생들의 평균 수학 점수는 여성들의 평균 수학 점수보다 12.359배 만큼 증가 중. 이는 남성은 여성보다 더 높은 수학 점수를 가질 가능성이 있음. 또한 이러한 회귀계수는 유의수준 (Pr) 0.05 이하에서 0.00409로서 통계적 유의미함.

* EMOSUPS 추정치 =  6.937: 다른 변수들이 고정되어 있을 때, EMOSUPS가 1 증가할 때마다 평균 수학 점수가 6.937배 만큼 증가 중. 이는 EMOSUPS가 학생들의 수학 성취도를 양적으로 설명하는 중요한 변수임. 또한 이러한 회귀계수는 유의수준 (Pr) 0.05 이하에서 0.00364로서 통계적 유의미함.

* as.factor(ST004D01T) =  2.190: EMOSUPS와 ST004D01T (gender) 간의 상호작용 효과의 추정 계수는 2.190임. 그러나 이러한 회귀계수는 유의수준 (Pr) 0.05 이하에서 0.40806로서 통계적 유의미하지 않음.

* 상호작용 효과가 유의수준 (Pr) 0.05 이하에서 0.40806 하므로, 통계적으로 유의미하지 않다고 결론내릴 수 있음

# Check the assumptions of M2 using the `plot` function
```{r assumption}
plot(M2)

```

