---
title: "Assignment 8: CP2"
author: "Sangwon Yum"
date: "`r Sys.Date()`"
documentclass: article
geometry: margin=1in
fontsize: 11pt
output:
  pdf_document:
    highlight: tango
    toc: false
    df_print: kable
    fig_caption: no
    number_sections: no
    dev: pdf
    latex_engine: xelatex
mainfont: "Malgun Gothic"
---

```{r setup, include = FALSE}
# Set knitr options
knitr::opts_chunk$set(
  echo = TRUE, eval = TRUE, fig.width = 6, warning = FALSE,
  message = FALSE, fig.asp = 0.618, out.width = "80%", dpi = 120,
  fig.align = "center", cache = FALSE
)

# Load required packages
suppressPackageStartupMessages(library(tidyverse))
suppressPackageStartupMessages(library(broom))
suppressPackageStartupMessages(library(modelr))
suppressPackageStartupMessages(library(plotly))
suppressPackageStartupMessages(library(ggcorrplot))
suppressPackageStartupMessages(library(rstatix))
suppressPackageStartupMessages(library(lmtest))

# Load dataset
data = readr::read_csv("smmh.csv")
colnames(data)
```


```{r}
data_r <- data %>%
  select(-1, -4, -5, -6, -7, -8, -17)
```

```{r}
data_r <- data_r %>%
  mutate(dependence = rowMeans(select(., c(4, 5, 6, 11)), na.rm = TRUE)) # %>%
  # select(-c(4, 5, 6, 11))
```

```{r}
data_r <- data_r %>%
  mutate(distraction = rowMeans(select(., c(4,6)), na.rm = TRUE)) # %>%
  # select(-c(4,6))
```

```{r}
data_r <- data_r %>%
  mutate(mental_health = rowMeans(select(., c(4,6,7,8)), na.rm = TRUE)) # %>%
  # select(-c(4,6,7,8))
```

```{r}
data_r <- data_r %>%
  rename(age = `1. What is your age?`,
         gender = `2. Gender`,
         avgtime = `8. What is the average time you spend on social media every day?`,
         comparison = '15. On a scale of 1-5, how often do you compare yourself to other successful people through the use of social media?'
         )
```

```{r}
data_r <- data_r %>%
  mutate(avgtime_numeric = case_when(
    avgtime == "Less than an Hour" ~ 0.5,
    avgtime == "Between 1 and 2 hours" ~ 1.5,
    avgtime == "Between 2 and 3 hours" ~ 2.5,
    avgtime == "Between 3 and 4 hours" ~ 3.5,
    avgtime == "Between 4 and 5 hours" ~ 4.5,
    avgtime == "More than 5 hours" ~ 5.5,
    TRUE ~ NA_real_ 
  ))
```

```{r}
data_r <- data_r %>%
  filter(gender %in% c("Male", "Female"))
```


```{r}
data_r %>%
  ggplot() +
  geom_histogram(mapping = aes(x=age), binwidth=3, color="darkgreen",fill="lightgreen")+
  labs(x="age", y ="count", title="Histogram for Age") + 
   xlim(15, 70)
```

```{r}
data_r %>%
  ggplot() +
  geom_bar(mapping = aes(x=gender), fill='yellow', color='black') +
  labs(x='Gender', y='Count', title='Bar Graph for Gender')
```

```{r}
data_r %>%
  ggplot() +
  geom_histogram(mapping = aes(x=avgtime_numeric), binwidth=0.87, color="darkblue",fill="lightblue")+
  labs(x="the average time spent on social media", y ="count", title="Histogram for time on social media")
```

```{r}
data_r %>%
  ggplot() +
  geom_point(mapping = aes(x=avgtime_numeric, y=mental_health))+
  labs(x="time", y ="mental health", title="Plot of time spent on social media vs mental health")
```

```{r}
data_r %>%
  ggplot() +
  geom_boxplot(mapping = aes(x=distraction, y=avgtime))+
  labs(x="distraction", y ="average time", title="Boxplot social media usage time according to social media distraction level")
```

```{r}
data_r %>%
  ggplot() +
  geom_violin(mapping = aes(x=dependence, y=avgtime))+
  labs(x="dependence", y ="average time", title="Violinplot of social media usage time according to social media distraction level")
```

```{r}
data_r %>%
  ggplot() +
  geom_histogram(mapping = aes(x = mental_health, fill = avgtime), bins = 30) +
  labs(x = "Mental Health", y = "Count", fill = "Average Time", title="Histogram of Mental Health by Average Time")
```

```{r}
data_r %>%
  ggplot() +
  geom_smooth(mapping = aes(x = comparison, y = mental_health)) +
  labs(x = "Comparison with others through social media", y = "Mental health", title="Trend line comparison vs mental health")
```


```{r}
data_r %>%
  ggplot() +
  geom_bin2d(mapping = aes(x = mental_health, y = avgtime_numeric)) +
  labs(x = "mental Health", y = "average time", fill = "Frequency", title = "2D Histogram of Mental Health and Average Time by Comparison") +
  scale_fill_viridis_c(trans="log")+
  facet_wrap( ~ comparison)
```

# 질문사항
- Q) 데이터를 가져오고 변환하는 데 어떤 기능을 사용합니까? 어떤 변환 작업을 수행할 예정인가요?
- A) 데이터 읽기의 경우 readr 패키지 내 read_csv 함수를 활용. 데이터 변환 시 dplyr 패키지 내 mutate (컬럼 추가), rename (컬럼명 변경)를 사용하고 특히 case_when를 통해 avgtime를 단순 문자열에서 수치화 변환함 (avgtime 문자열 -> avgtime_numeric 수치화)

- Q) 선형 회귀에서 무엇을 모델링할 예정인가요?
- A) 종속변수 (avgtime_numeric)를 예측하기 위해서 독립변수 (age, comparison, dependence, distraction, mental_health)를 선정하여 선형회귀모형을 수행함

- Q) Facet wrapping은 한 변수가 다른 변수의 영향을 받는지 알려주지 않습니다.
- A) 독립변수 및 종속변수 간의 관계성을 파악하기 위해서 GGally 패키지 내 ggpairs 함수를 통해 산포도 행렬을 시각화 수행. 특히 좌측 하단의 경우 각 변수간의 산점도를 표출하고 대각선에서는 빈도분포, 우측 상단의 경우 상관계수 및 유의성검정 결과를 제시함

- Q) 선형 회귀는 통계적 중요성에 대해 알려주지 않습니다.
- A) 최적 모형에서 수정된 결정계수는 0.33 (전체 분산 대비 33% 설명력)으로서 유의수준 0.05 이하에서 통계적으로 유의미한 결과를 보임. 또한 각 회귀계수의 경우 앞서 상관분석에서 음의 관계 (age)는 -0.04를 나타내는 반면 dependence, mental_health는 양의 관계이고 통계적으로 유의미함. 앞서 유의미한 최적의 모형을 교차검증을 수행하였고 그 결과 평균제곱근오차 (RMSE)은 1.27로 다소 오차를 보임

- Q) 가설 테스트는 연구 질문이 사실인지 아닌지를 증명하지 않습니다 (가설 그래프 같은 건 없어).
- A) 테스트 데이터를 이용한 예측 및 잔차 결과로부터 선형성/등분산성/정규성 가설검정 및 시각화를 수행함. 선형성 검정 결과 P값은 0.5604로서 0.05 이하 유의수준보다 높기 때문에 귀무가설을 기각하지 못하여 상관계수 0임 (선형성 없음). 등분산성 검정 결과 P값은 0.5796로서 0.05 이하 유의수준보다 높기 때문에 귀무가설을 기각하지 못하여 둥분산성 O. 정규성 검정 결과 P값은 0.0005575로서 0.05 이하 유의수준보다 작기 때문에 귀무가설을 기각하여 정규분포 X

# 상관계수/유의성 검정
- avgtime 예측을 위해서 독립변수 및 종속변수 간의 상관계수 및 유의성검정을 수행함
- 그 결과 comparison, distraction, mental_health, dependence 순으로 높은 양의 관계 (0.20 ~ 0.44)를 띠는 반면 age에서는 음의 관계성 (-0.38)을 보임
- 이러한 상관계수의 유의성을 검정하기 위해서 cor.test 유사한 rstatix::cor_pmat 함수를 통해 모든 변수에서 유의수준 0.05 이하에서 통계적으로 유의함 
- 앞선 수치적인 분석 결과를 토대로 상관계수 행렬 및 산포도 행렬를 통해 시각화하여 확인함
```{r, warning=FALSE}
modelData = data_r %>% 
  dplyr::select(age, comparison, dependence, distraction, mental_health, avgtime_numeric) %>% 
  as.tibble()

str(modelData)

corMat = rstatix::cor_mat(modelData)
corPmat = rstatix::cor_pmat(modelData)

# 상관계수
corMat %>% 
  dplyr::select(rowname, avgtime_numeric) %>% 
  dplyr::arrange(avgtime_numeric)

# 상관계수 유의성검정
corPmat %>% 
  dplyr::select(rowname, avgtime_numeric) %>% 
  dplyr::arrange(avgtime_numeric)

# 상관계수 행렬
ggcorrplot::ggcorrplot(corMat, hc.order = TRUE, type = "lower", lab_col = "black", outline.color = "white", lab = TRUE, p.mat = corPmat) + 
  labs(title = 'Correlation Matrix')

# 산포도 행렬
GGally::ggpairs(modelData) +
  labs(title = 'Pairwise Relationships')
```

# 훈련 및 데이터 분할
```{r, warning=FALSE}
set.seed(1)

# 훈련/테스트 데이터를 70:30으로 나누기 위한 인덱스 설정
idx = sample(1:nrow(modelData), nrow(modelData) * 0.7)

# 해당 인덱스에 따라 자료 분할
trainData = modelData[idx, ]
testData = modelData[-idx, ]
```

# 선형회귀모형에서 변수선택
- 훈련 데이터에서 독립변수 (age, comparison, dependence, distraction, mental_health) 및 종속변수 (avgtime)를 선정하여 선형회귀모형을 수행함
- 유의미한 회귀모형 도출을 statAIC 변수 선택하고 검증 지표 (AIC)가 최소인 모형을 선정함 (유의미한 최적의 모형: avgtime_numeric ~ age + dependence + mental_health)
```{r, warning=FALSE}
# 전체 변수에 대한 선형회귀모형 수행
# 독립변수 : avgtime_numeric 제외한 전체 변수
# 종속변수 : avgtime_numeric
lmFitVarAll = lm(avgtime_numeric ~ ., data = trainData, x = TRUE, y = TRUE)

# AIC 기준으로 변수 선택
rsStepAic = MASS::stepAIC(lmFitVarAll, direction = "both")

# 결과에 대한 요약
summary(rsStepAic)

# 한 눈에 분석 결과 확인 가능
rsStepAic$anova
```

# 선형회귀모형에서 최적의 모형 선택 및 교차검증
- 최적 모형에서 수정된 결정계수는 0.33 (전체 분산 대비 33% 설명력)으로서 유의수준 0.05 이하에서 통계적으로 유의미한 결과를 보임
- 또한 각 회귀계수의 경우 앞서 상관분석에서 음의 관계 (age)는 -0.04를 나타내는 반면 dependence, mental_health는 양의 관계이고 통계적으로 유의미함
- 앞서 유의미한 최적의 모형을 교차검증을 수행하였고 그 결과 평균제곱근오차 (RMSE)은 1.27로 다소 오차를 보임
```{r, warning=FALSE}
# 최적의 모형 선택
lmBestModel = rsStepAic
summary(lmBestModel)

# 교차검증
lmBestModelCv = lmvar::cv.lm(lmBestModel, k = 10)
rmseVal = lmBestModelCv$MSE_sqrt$mean %>% round(2)
print(rmseVal)
```

# 테스트 데이터를 이용한 예측
- 테스트 데이터를 이용하여 예측 및 잔차 계산
```{r, warning=FALSE}
# 테스트 데이터를 이용한 예측 및 잔차 계산
prdData = testData %>% 
  add_predictions(rsStepAic, var = "pred") %>%
  add_residuals(rsStepAic, var = "resid")
head(prdData)
```

# 선형성/등분산성/정규성 가설검정 및 시각화
- 선형성 검정 결과 P값은 0.5604로서 0.05 이하 유의수준보다 높기 때문에 귀무가설을 기각하지 못하여 상관계수 0임 (선형성 없음)
- 등분산성 검정 결과 P값은 0.5796로서 0.05 이하 유의수준보다 높기 때문에 귀무가설을 기각하지 못하여 둥분산성 O 
- 정규성 검정 결과 P값은 0.0005575로서 0.05 이하 유의수준보다 작기 때문에 귀무가설을 기각하여 정규분포 X
```{r, warning=FALSE}
# 선형성 검정
prdData %>%
  ggplot(aes(x = pred, y = avgtime_numeric)) +
  geom_point() +
  geom_abline(slope = 1, intercept = 0, color = "red") +
  labs(
    title = "Observed vs Predicted Scatterplot",
    x = "Predicted Values",
    y = "Observed Values"
  )

# 선형성 검정 결과 P값은 0.5604로서 0.05 이하 유의수준보다 높기 때문에 귀무가설을 기각하지 못하여 상관계수 0임 (선형성 없음) 
cor.test(prdData$pred, prdData$resid)

# 등분산성 검정
prdData %>% 
  ggplot(aes(x = pred, y = resid)) +
    geom_point() +
    geom_hline(yintercept = 0, linetype = "dashed", color = "blue") +
    labs(
      title = "Residual vs. Predicted Values Scatterplot",
      x = "Predicted Values",
      y = "Residuals"
    )

# 등분산성 검정 결과 P값은 0.5796로서 0.05 이하 유의수준보다 높기 때문에 귀무가설을 기각하지 못하여 둥분산성 O 
lmtest::bptest(lmBestModel)

# 정규성 검정
prdData %>%
  ggplot(aes(sample = resid)) +
  stat_qq() +
  stat_qq_line() +
  labs(title = "Q-Q Plot of resid",
       x = "Theoretical Quantiles",
       y = "Sample Quantiles")


# 정규성 검정 결과 P값은 0.0005575로서 0.05 이하 유의수준보다 작기 때문에 귀무가설을 기각하여 정규분포 X
shapiro.test(prdData$resid)
```


# 테스트 데이터를 이용한 시각화
- 테스트 데이터를 이용하여 예측하고 산포도를 통해 예측 및 실측을 시각화
- 그 결과 두 자료의 상관계수는 0.43으로서 유의수준 0.05 이하에서 통계적으로 유의미함
- 또한 예측과 실측 간의 평균제곱근오차 (RMSE) 검증 결과은 1.27이고 다소 오차가 발생함.
- 이는 훈련 데이터 개수가 331개로 적기 때문에 다양한 조건에 대해 학습자료의 부재로 판단됨
- 따라서 다종다양한 학습 데이터를 수집할 뿐만 아니라 분석 변수를 포함한다면 avgtime의 예측 성능이 향상될 것으로 사료됨
```{r, warning=FALSE}
# 시각화
ggpubr::ggscatter(prdData, x = "pred", y = "avgtime_numeric") +
  ggpubr::stat_regline_equation(label.x.npc = 0.0, label.y.npc = 0.95, color = "blue", size = 4.5) +
  ggpubr::stat_cor(label.x.npc = 0.0, label.y.npc = 0.85, color = "blue", size = 4.5) +
  annotate("text", x = 0, y = 4.2, size = 4.5, label = sprintf("RMSE = %s", rmseVal), color = "blue", hjust = 0, fontface = "italic") +
  geom_abline(intercept = 0, slope = 1, linetype = 1, color = "red", size = 1.0) +
  theme_bw() +
  labs(title = "Prediction Results", x = "Predicted", y = "Observed") +
  theme(text = element_text(size = 16))
```